臺灣臺北地方法院民事判決　　　　　　100年度簡上字第335號
上　訴　人　藍雪珠
訴訟代理人　楊貴森律師
被上訴人　　張桂香
訴訟代理人　王元勳律師
　　　　　　李怡欣律師
上列當事人間請求返還租賃物等事件，上訴人對於中華民國100
年5月31日本院臺北簡易庭99年度北簡字第14464號第一審判決提
起上訴，本院於中華民國100年12月9日言詞辯論終結，判決如下
：
    主      文
原判決關於駁回後開第二項至第四項之訴部分及該部分假執行之
聲請，暨訴訟費用之裁判，均廢棄。
被上訴人應將坐落臺北市○○區○○段二小段三八、二一三地號
土地上如附圖所示編號A面積三平方公尺、編號B面積三點七平方
公尺、編號C面積零點八平方公尺、編號D面積六點八平方公尺之
攤位，騰空返還上訴人。
被上訴人應給付上訴人新臺幣壹拾柒萬伍仟元，及如附表所示之
利息。
被上訴人應自民國一百年三月一日起至返還第二項攤位之日止，
按月於每月月底給付上訴人新臺幣貳萬伍仟元。
其餘上訴駁回。
第一、二審訴訟費用由被上訴人負擔。
本判決於上訴人以新臺幣壹佰萬元供擔保後，得假執行。但被上
訴人如以新臺幣佰萬元為上訴人預供擔保，得免為假執行。
    事實及理由
一上訴人主張：上訴人於民國97年7月23日與被上訴人訂立租賃
  契約（下稱系爭租約），將坐落臺北市○○區○○段2小段38
  、213地號土地上如附圖編號A、B、C 、D所示門牌臺北市○○
  街24號之攤位（下稱系爭攤位）出租被上訴人，約定租賃期間
  自97年7月31日起至99年7月31日止，租金每月新臺幣（下同）
  25,000元。嗣上訴人於租期屆滿前發函向被上訴人表示不再續
  租，並請被上訴人於租期屆滿後返還系爭攤位，惟被上訴人拒
  不返還，故上訴人得依系爭租約之約定及不當得利之法律關係
  ，請求被上訴人返還系爭攤位，並給付相當於原約定租金之不
  當得利等情。求為判命被上訴人將系爭攤位返還上訴人，並給
  付上訴人175,000元及自起訴狀繕本送達翌日起至清償日止按
  年利率5%計算之利息，另自100年3月1日起至返還系爭攤位之
  日止按月於每月月底給付上訴人25,000元之判決，並願供擔保
  ，請准宣告假執行。
二被上訴人辯稱：系爭攤位僅有遮雨棚，遮雨棚係搭建在國立臺
  灣師範大學之圍牆上，坐落於國有土地，上訴人顯未經管理機
  關同意而交付占有，難認對於遮雨棚範圍內之土地有事實上管
  領力而有權使用收益，自無從移轉被上訴人占有使用。故系爭
  租約係以不能之給付為標的，依民法第246條第1項前段規定為
  無效。縱認系爭租約有效，然被上訴人承租之目的係供合法營
  業使用，系爭攤位坐落之土地既非上訴人所有，且為依法不得
  設攤之處，被上訴人自不能合法營業，上訴人之給付顯不符債
  之本旨，被上訴人得解除系爭租約，經以100年3月25日答辯(四)
  狀繕本之送達為解除系爭租約之意思表示後，系爭租約已消滅
  ，上訴人依系爭租約之約定請求被上訴人返還系爭攤位及相當
  於租金之不當得利，即屬無據等語。
三本院之判斷：
  上訴人主張：上訴人於97年7月23日與被上訴人訂立系爭租約
  ，將系爭攤位出租被上訴人，約定租期自97年7月31日起至99
  年7月31日止，租金每月25,000元，上訴人於租期屆滿前曾發
  函向被上訴人表示不再續租，並請被上訴人於租期屆滿後返還
  系爭攤位，被上訴人則拒不返還迄今等情，業據提出租賃契約
  書及存證信函為證（參見原審卷第4至12頁），並經原法院會
  同臺北市大安地政事務所勘驗測量系爭攤位，繪製複丈成果圖
  在卷（參見原審卷第69、70、75頁），被上訴人亦不爭執（參
  見本院卷第63頁背面），堪認屬實。惟上訴人請求被上訴人返
  還系爭攤位及相當於租金之不當得利，為被上訴人所否認。經
  查：
  (一)本件被上訴人原自認上訴人將系爭攤位交付被上訴人使用等
    情（參見原審卷第20、21頁之99年10月6日答辯狀），嗣雖
    辯稱其於87年間即在該處設攤，當時非上訴人前來收取租金
    等語，惟自陳無法舉證（參見本院卷第63頁背面），自不能
    撤銷其自認，合先敘明。
  (二)被上訴人雖辯稱：上訴人對於系爭攤位範圍內之土地無事實
    上管領力或使用收益之權，系爭租約因以不能之給付為標的
    而無效等語，惟被上訴人既自認上訴人已將系爭攤位交付被
    上訴人使用，即非以不能之給付為標的，且租賃乃債權契約
    ，出租人不以所有人為限，即使出租人非攤位之所有人或無
    合法占有權源，仍非不得與承租人成立有效之租賃契約（最
    高法院93年度台上字第2646號判決意旨參照），故被上訴人
    所辯並無理由。另被上訴人雖辯稱：系爭攤位所在之土地非
    上訴人所有，且非得合法設攤之處，被上訴人不能依約合法
    營業，上訴人之給付顯不符債之本旨，被上訴人得解除契約
    等語，惟被上訴人已因上訴人交付而在系爭攤位營業迄今（
    參見原審卷第22、23頁之被上訴人所提照片、本院卷第52頁
    背面之100年11月10日準備程序筆錄），且系爭租約並未約
    定被上訴人須得在系爭攤位「合法」營業，難認上訴人之給
    付不符債之本旨，被上訴人辯稱得解除契約，亦無理由。何
    況，被上訴人如認系爭租約無效或已合法解除，即應負回復
    原狀之義務，亦無合法占有系爭攤位之權源。故上訴人於系
    爭租約之租期屆滿後，請求被上訴人返還系爭攤位，為有理
    由。
  (二)其次，被上訴人於99年7月31日租期屆滿後，既應返還系爭
    攤位，其迄未返還，上訴人主張被上訴人無法律上原因，獲
    有相當於租金之利益，致上訴人受有損害，應自99年8月1日
    起至返還系爭攤位之日止按月返還其利益等情，亦有理由。
    爰審酌系爭攤位係供營業使用，且被上訴人訂立系爭租約時
    願按月給付25,000元之租金，堪認系爭攤位每月有相當於該
    金額之經濟上利益。故上訴人請求按月以25,000元計算被上
    訴人應返還之不當得利，亦有理由。至於上訴人雖主張就99
    年8月1日至100年2月28日間已到期之不當得利175,000元部
    分（25,000×7＝175,000），請求被上訴人自起訴狀繕本送
    達翌日起按年利率5%計付法定遲延利息，惟上訴人既請求被
    上訴人按月於每月月底給付不當得利，則各期之不當得利應
    自到期日之翌日起計付法定遲延利息如附表所示，故逾此之
    利息請求並無理由。
四綜上所述，上訴人依系爭租約之約定，請求被上訴人將系爭攤
  位騰空返還上訴人，並依不當得利之法律關係，請求被上訴人
  給付175,000元及如附表所示之法定遲延利息，另自100年3月1
  日起至返還系爭攤位之日止按月於每月月底給付25,000元，為
  有理由，應予准許；逾此之請求，為無理由，應予駁回。原審
  就上開應准許部分為上訴人敗訴判決，尚有未洽，上訴意旨求
  予廢棄改判，為有理由，爰廢棄改判如主文第2至4項所示。又
  上訴人勝訴部分，兩造分別陳明供擔保為准、免假執行之宣告
  ，經核並無不合，爰分別酌定相當擔保金額准許之。至於上開
  不應准許部分，原審為上訴人敗訴判決，並駁回其假執行之聲
  請，核無不合，上訴意旨求予廢棄改判，為無理由，應駁回其
  上訴。
五本件事證已臻明確，兩造其餘攻擊防禦方法及證據，核與判決
  之結果不生影響，爰不一一論列，併此敘明。
六據上論結，本件上訴為一部有理由，一部無理由。依民事訴訟
  法第436條之1第3項、第450條、第449條第1項、第79條、第
  463條、第390條第2項、第392條第2項，判決如主文。
中    華    民    國   100    年    12    月    23    日
                  民事第七庭  審判長法  官  林玲玉
                                    法  官  賴淑美
                                    法  官  徐千惠
以上正本係照原本作成。
本件當事人須以本判決適用法律顯有錯誤為上訴理由時，始得於
本判決送達後二十日內向本院提出上訴狀，如已於本判決宣示後
送達前提起上訴者，應於判決送達後十日內補具上訴理由（均按
他造當事人之人數附繕本），並經本院許可後方得上訴最高法院
。
中    華    民    國   100    年    12    月    23    日
                                    書記官  沈世儒
 附表：
┌──┬───────┬────┬─────────────┐
│編號│本金（新臺幣）│年利率  │計算利息之起迄日（民國）  │
├──┼───────┼────┼─────────────┤
│ 1  │25,000元      │百分之5 │自99年9月1日起至清償日止  │
├──┼───────┼────┼─────────────┤
│ 2  │25,000元      │百分之5 │自99年10月1日起至清償日止 │
├──┼───────┼────┼─────────────┤
│ 3  │25,000元      │百分之5 │自99年11月1日起至清償日止 │
├──┼───────┼────┼─────────────┤
│ 4  │25,000元      │百分之5 │自99年12月1日起至清償日止 │
├──┼───────┼────┼─────────────┤
│ 5  │25,000元      │百分之5 │自100年1月1日起至清償日止 │
├──┼───────┼────┼─────────────┤
│ 6  │25,000元      │百分之5 │自100年2月1日起至清償日止 │
├──┼───────┼────┼─────────────┤
│ 7  │25,000元      │百分之5 │自100年3月1日起至清償日止 │
└──┴───────┴────┴─────────────┘
附圖：臺北市大安地政事務所土地複丈成果圖